臺灣板橋地方法院交通事件裁定　　　　100年度交聲字第434號
原處分機關　交通部公路總局臺北區監理所
異　議　人
即受處分人　何耀宗
上列異議人因違反道路交通管理處罰條例事件，對於交通部公路
總局臺北區監理所民國100 年1 月31日所為之裁決（原處分案號
：北監營裁字第裁40-C00000000號），聲明異議，本院裁定如下
：
    主  文
異議駁回。
    理  由
一、原處分意旨略以：異議人即受處分人何耀宗因有「計程車駕
    駛人執業期中犯詐欺罪，經臺灣板橋地方法院判決有期徒刑
    4 月確定」之違規情事，於民國99年4 月22日15時35分許，
    經臺北縣政府警察局（現改制為新北市政府警察局）交通警
    察大隊（下稱原舉發單位）警員填製北縣警交大字第C00000
    000 號舉發違反道路交通管理事件通知單（下稱舉發通知單
    ）當場舉發。嗣異議人於100 年1 月10日向原處分機關遞狀
    陳述意見，經原處分機關認定確有上開違規情事，乃依道路
    交通管理處罰條例第37條第3 項、第67條第2 項（原處分漏
    載「第67條第2 項」）之規定，以北監營裁字第裁40-C0000
    0000 號違反道路交通管理事件裁決書（下稱裁決書）裁處
    異議人吊銷駕駛執照，並自吊銷之日起，3 年內不得重新考
    領駕駛執照。
二、異議意旨略以：異議人因不慎被人誤導，以介紹工作為由，
    開戶為薪資轉帳戶，而被牽連詐欺，淪為受害苦主，委屈無
    由申訴。該詐欺案於97年6 月6 日確定，導致異議人於同年
    9 月2 日無法申請執業登記證年度查驗，並於98年5 月11日
    經攔查而遭吊扣執業登記證。異議人曾於98年10月間到交通
    大隊詢問承辦小姐，執業登記證遭吊銷，何時可再報考？承
    辦小姐查看電腦資料後，告以詐欺案件執行完後，隔一年即
    可報考；異議人遂於99年4 月22日送件審核報考執業小客車
    駕駛執照，嗣經承辦單位核可並考領職業小客車駕駛執照；
    未料異議人於同日前往申請辦理執業登記證，卻遭交通大隊
    吊銷異議人剛考上之職業小客車駕駛執照；異議人係經承辦
    單位審核並繳費考領職業小客車駕駛執照，交通大隊此一推
    翻承辦單位審核之結果，讓人無所適從。且縱若異議人本應
    遭吊銷職業小客車駕駛執照，亦不應連同普通小客車駕駛執
    照一併吊銷，交通大隊越權吊銷異議人普通小客車駕駛執照
    ，剝奪異議人謀生及家人出入交通之基本權利，將使異議人
    喪失基本工作能力，被迫淪為街友，而無法開車撫養一家老
    小四人。爰為此聲明異議請求鈞院撤銷原處分等語。
三、按計程車駕駛人，在執業期中，犯竊盜、詐欺、贓物、妨害
    自由或刑法第230 條至第236 條各罪之一，經第一審法院判
    決有期徒刑以上之刑後，吊扣其執業登記證。其經法院判決
    有期徒刑以上之刑確定者，廢止其執業登記，並吊銷其駕駛
    執照；又汽車駕駛人，曾依第37條第3 項規定吊銷駕駛執照
    者，3 年內不得考領駕駛執照，道路交通管理處罰條例第37
    條第3 項、第67條第2 項分別定有明文。次按，現行道路交
    通管理處罰條例第90條第1 項前段固規定：「違反本條例之
    行為，自行為成立之日起；行為有連續或繼續之狀態者，自
    行為終了之日起，逾3 個月不得舉發」，但現行同條例第37
    條第2 項之處分，屬資格之剝奪，僅需計程車駕駛人在執業
    期中具備前揭消極條件者，即應喪失繼續以駕駛計程車為業
    之資格，與現行同條例第90條第1 項所指之「違反本條例之
    行為」，係針對駕駛人有違反交通法規之具體行為（如：超
    速行駛、闖紅燈、高速公路行駛路肩等）不同，尚無上開條
    項「逾3 個月不得舉發」規定之適用。從而，原舉發單位於
    99年4 月22日填製上開舉發通知單舉發異議人具有前揭消極
    條件，自無逾期舉發之問題，合先敘明。
四、經查：
  (一)異議人自90年11月28日起，即領有計程車駕駛人執業登記證
    （證號：F005610 號），為計程車駕駛人，且領有職業小客
    車之駕駛執照，而於駕駛計程車執業期中之96年8 月23日中
    午某時許，因幫助詐欺取財罪，經本院以97年度簡上字第
    109 號判處有期徒刑4 月，於97年6 月6 日確定。異議人另
    於97年7 月21日，因有「汽車駕駛人駕駛汽車經測試檢定酒
    精濃度超過規定標準」之交通違規，經吊扣駕駛執照，後於
    98年4 月8 日，再因「駕駛執照吊扣期間駕駛小型車」之交
    通違規，而經吊銷駕駛執照，1 年內不得考領駕駛執照在案
    （98年4 月15日起至99年4 月14日止）。嗣異議人於上揭禁
    考駕照期間屆滿後之99年4 月22日，復考領有職業小客車駕
    駛執照，而於同日持前開重新考領之職業小客車駕駛執照向
    原舉發單位申請辦理執業登記時，經原舉發單位認有「計程
    車駕駛人執業期中犯詐欺罪，經臺灣板橋地方法院判決有期
    徒刑4 月確定」之違規情事，而製發上開舉發通知單當場舉
    發。嗣異議人向原處分機關遞狀陳述意見，經原處分機關認
    定確有上開違規情事，原處分機關乃依道路交通管理處罰條
    例第37條第3 項、第67條第2 項之規定，以上開裁決書針對
    予以裁處等情，此為異議人所不爭執，並有上開舉發通知單
    、裁決書、本院97年度簡上字第109 號刑事判決書、臺灣高
    等法院被告前案紀錄表、交通部公路總局臺北區監理所100
    年1 月20日北監營字第1002002165號函、新北市警察局100
    年1 月19日北警交字第1000009600號函、違規查詢報表及汽
    車駕照基本資料各1 份在卷可憑，堪予認定。
  (二)異議人雖以前揭情詞置辯，惟按計程車駕駛人違反前條及本
    條規定，應廢止其執業登記或吊扣其執業登記證者，由警察
    機關處罰，不適用第8 條第1 項第1 款規定，道路交通管理
    處罰條例第37條第5 項定有明文。是「廢止計程車駕駛人執
    業登記」與「吊銷（持有各級車類）駕駛執照且不得考領」
    ，乃係警察機關及公路主管機關即原處分機關分別所為之裁
    罰。查異議人並未提供其所指交通大隊承辦人員之姓名、職
    稱或其他可資辨別其身分之資料供本院調查，所述是否屬實
    或彼此溝通上有誤解，已無從查證；且依異議人異議狀所載
    之文義觀之，該承辦人員所云隔一年即可報考者，應指異議
    人之職業小客車駕駛執照而言，然揆諸前揭說明，駕駛執照
    經吊銷並禁止考領之處分，既係原處分機關所為之裁罰，異
    議人逕向原舉發單位諮詢，處置上已非無可議；再者，縱異
    議人所言屬實，而異議人實際上並於99年4 月22日考領有職
    業小客車駕駛執照，有上開汽車駕照基本資料在卷可稽，然
    此係因實務上檢驗機關檢驗執業登記證時，不會收到相關司
    法判決，也無法得知判決何時確定，故承辦人員惟有經犯罪
    行為人主動告知其遭判刑確定，抑或透過電腦查詢前科之方
    式，方能知悉申請辦理職業登記之人是否有違反道路交通管
    理處罰條例第37條之相關規定，此觀異議人於同日前往原舉
    發單位申請辦理時，乃由原舉發單位查明並填製上開舉發通
    知單即明，惟異議人前述違反道路交通管理處罰條例第37條
    相關規定之事實，並不因原舉發單位無法及時得知或疏忽未
    察覺駕駛人之判決而消弭，是異議人辯稱，承辦人員告以詐
    欺案件執行完後隔一年即可報考，及交通大隊推翻經承辦單
    位核可而考領之職業小客車云云，並不足採。
  (三)另按道路交通管理處罰條例第68條業於94年12月14日修正，
    並自95年3 月1 日施行，修正前之道路交通管理處罰條例第
    68條規定：「汽車駕駛人，因違反本條例及道路交通安全規
    則之規定，受吊扣或吊銷駕駛執照處分時，吊扣或吊銷其持
    有各級車類之駕駛執照。」；而修正後之道路交通管理處罰
    條例第68條則系：「汽車駕駛人，因違反本條例及道路交通
    安全規則之規定，受吊銷駕駛執照處分時，吊銷其持有各級
    車類之駕駛執照。」，其立法理由略以：「原條文將違法或
    違規駕駛人所持有各級車類之駕駛執照一併吊扣或吊銷，失
    之過酷，影響人民工作及生活甚鉅，爰修正之。」（見立法
    院公報第94卷第70期院會紀錄第138 頁）。依修正後道路交
    通管理處罰條例第68條之規定僅將原條文中之「吊扣或」3
    字刪除及前開立法意旨觀察，顯見立法者真意在於汽車駕駛
    人因違反道路交通管理處罰條例及道路交通安全規則之規定
    ，受「吊銷駕照」處分者，仍維持一併吊銷其持有各級車類
    之駕駛執照，是該條已經考量人民工作、生活及人格自由發
    展，而禁止受吊銷駕駛執照之人於3 年內再次考領駕執，亦
    與該處分所追求之公共利益，即用路大眾之用路安全具關聯
    性，該處分所侵害之工作權亦僅限於駕駛車輛部分，其手段
    與目的間並無違反比例原則。查異議人係以駕駛計程車為業
    ，且本件吊銷異議人各級車類駕駛執照並禁考3 年之處分，
    於異議人生計，固不無影響，然此乃立法是否過嚴，應否修
    正之問題，法官僅得依據法律審判，並無自由斟酌之餘地，
    且該處分所侵害之工作權亦僅限於駕駛車輛部分，已如前所
    述，是異議人並非不得尋其他工作機會以為謀生，從而，異
    議人以將因此喪失基本工作能力，被迫淪為街友，而無法開
    車撫養一家老小四人為由，請求免予吊銷普通小型車駕駛執
    照云云，亦無可採。末查，異議人另辯稱：此將剝奪家人出
    入交通之基本權利云云，惟異議人之家人出入交通之便利與
    否，尚非本院依法得審酌者，無從據為其免責之依據，併予
    敘明。
五、綜上所述，本件異議人確有「計程車駕駛人在執業期中，犯
    詐欺罪，經法院判決有期徒刑以上之刑確定」之違規情事，
    原處分機關依道路交通管理處罰條例第37條第3 項、第67條
    第2 項及違反道路交通管理事件統一裁罰基準及處理細則規
    定，裁處異議人吊銷駕駛執照，並自吊銷之日起，3 年內不
    得重新考領駕駛執照，經核尚無不合，應予維持。異議人以
    前揭情詞聲明異議，均不足以作為撤銷原處分之依據，其異
    議為無理由，應予駁回。
據上論斷，應依道路交通管理處罰條例第87條第2 項，道路交通
事件處理辦法第18條，裁定如主文。
中    華    民    國   100    年    2     月    25    日
                        交通法庭  法  官  黃司熒
以上正本證明與原本無異。
如不服本裁定，應於裁定送達後5 日內，向本院提出抗告狀（應
附繕本）。
                                  書記官  屠衛民
中    華    民    國   100    年    3     月    1     日